【裁判字號】    95,勞安訴,3
【裁判日期】    950317
【裁判案由】    業務過失致死等
【裁判全文】
臺灣臺中地方法院刑事判決             95年度勞安訴字第3號
公  訴  人  臺灣臺中地方法院檢察署檢察官
被      告  銓徠工程股份有限公司
代  表  人  簡清潔
被告兼上一
被告代理人  丙○○
上列被告因業務過失致死等案件，經檢察官提起公訴（95年度偵
字第2292號），本院合議庭裁定由受命法官獨任進行簡式審判程
序，判決如下：
    主    文
丙○○從事業務之人，因業務上之過失致人於死，處有期徒刑陸
月，如易科罰金，以參佰元折算壹日。緩刑貳年。
銓徠工程股份有限公司違反雇主對防止電能引起之危害，應有符
合標準之必要安全衛生設備之規定，致發生死亡之職業災害，科
罰金新台幣伍萬元。
    犯 罪 事 實
一、丙○○係址設桃園縣桃園市○○路一二二四巷一之三號四樓
    之銓徠工程股份有限公司（下稱銓徠公司）之總經理兼臺中
    工作場所之負責人，為從事管道工程（含廢水處理設備工程
    ）業務之人，亦為勞工安全衛生法第二條第二項所稱之雇主
    。銓徠公司因承攬順天堂藥廠股份有限台中廠（位於台中市
    西屯區○○○○路十六號）廢水管路改善工程，僱用勞工甲
    ○○擔任助理負責清除廢水處理池底污泥之工作。丙○○於
    銓徠公司承攬該工程期間，應注意對於防止電能引起之危害
    應有符合標準之必要安全設備，對於電氣設備裝置及線路，
    應依電業法規規定施工，所使用電器器材及電線等，並應符
    合國家標準，裝置漏電斷路器保護，提供勞工安全無虞之工
    作環境與設備，且依當時之狀況，又無不能注意之情事，竟
    疏未注意為上開必要之防護措施，致甲○○於民國九十四年
    十月三十日上午十時許，在上述順天堂公司臺中廠內清除廢
    水處理池底污泥時，因廢水處理池內光線不足，欲將照明燈
    拉下時，因故跌倒而將照明燈及連接人孔外面之線盤整個拉
    入池內，致燈泡碰觸污泥因溫差而破裂，而照明燈電源開關
    未設漏電斷路器，污泥成為帶電狀態而遭感電致電擊甲○○
    ，雖經報警處理，並將甲○○送醫急救，惟甲○○仍因急性
    心臟衰竭（電擊）於同日上午十時四十二分許死亡。
二、案經甲○○之母李鍾完妹訴由台中市警察局第六分局報請台
    灣台中地方法院檢察署檢察官相驗後偵查起訴。
    理    由
一、本件被告丙○○、銓徠公司所犯係死刑、無期徒刑、最輕本
    刑為三年以上有期徒刑以外之罪，其等於準備程序中就被訴
    事實為有罪之陳述，經告知簡式審判程序之旨，並聽取公訴
    人、被告及辯護人之意見後，本院合議庭認為適宜而裁定由
    受命法官獨任進行簡式審判程序，先予敘明。
二、上揭犯罪事實，業據被告丙○○及銓徠公司供承不諱，並有
    現場照片、行政院勞工委員會中區勞動檢查所九十四年十一
    月十日勞中檢製字第０九四一００一八七三號函附檢查報告
    書在卷可稽。又被害人甲○○確因本件事故，急性心臟衰竭
    死亡，亦經檢察官相驗無訛，製有勘（相）驗筆錄、驗斷書
    及相驗屍體證明書附卷足憑。按雇主對於防止電能引起之危
    害應有符合標準之必要安全衛生設備；對於電氣設備裝置及
    線路，應依電業法規規定施工；所使用電氣器材及電線等，
    並應符合國家標準，裝置漏電斷路器保護，提供勞工安全無
    虞之工作環境與設備，勞工安全衛生法第五條第一項第三款
    、勞工安全設施規則第二百三十九條、屋內線路裝置規則第
    三百四十三條分別定有明文。本件被告丙○○係銓徠公司承
    攬本件工程現場實際負責人，為從事廢水管道工程改善業務
    之人，亦為勞工安全衛生法第二條第二項所稱之雇主，其於
    銓徠公司承攬順天堂藥廠股份有限公司台中廠廢水處理設備
    改善工程期間，應注意所使用之電氣器材及電線等，應符合
    國家標準，裝置漏電斷路器保護，提供勞工安全無虞之工作
    環境與設備，以避免勞工因電擊而遭受生命、身體之危害，
    且依當時之狀況，又無不能注意之情事，竟疏未注意為上開
    必要之防護措施，致被害人甲○○於前開時地從事清除污泥
    作業過程中，因照明設備不足，於拉下照明燈時，不慎跌倒
    ，以致燈泡破裂漏電遭電擊死亡，自有過失，並違反勞工安
    全衛生法第五條第一項第三款之規定，本件事證明確，被告
    等犯行已堪認定。
三、核被告丙○○所為，係犯刑法第二百七十六條第二項之業務
    過失致死罪，並違反勞工安全衛生法第五條第一項第三款之
    規定，致發生同法第二十八條第二項第一款死亡之職業災害
    ，應依同法第三十一條第一項之規定處斷；被告銓徠公司則
    應依同條第二項之規定，科以同條第一項所定之罰金。再被
    告丙○○係以一行為觸犯上開二罪名，為想像競合犯，應從
    一重之業務過失致死罪處斷。爰審酌被告丙○○係銓徠公司
    在上述臺中工地之負責人，對防止電能引起之危害，疏未注
    意為必要防護措施，致被害人甲○○於從事清除污泥作業過
    程中，不慎遭電擊死亡之過失程度，兼衡被告丙○○事後已
    積極與甲○○家屬達成民事和解，賠償新臺幣二百一十萬元
    （有卷附桃園縣觀音鄉調解委員會調解書一份可證），在本
    院審理時復坦承犯行，頗有悔意，犯罪後態度尚佳等一切情
    狀，處以如主文所示之刑，並諭知易科罰金之折算標準。被
    告銓徠公司則另科以如主文所示之罰金。又被告丙○○前未
    曾受有期徒刑以上刑之宣告，有臺灣高等法院被告前案紀錄
    表在卷足憑，此次僅因一時失慮，疏未設置勞工安全衛生設
    施，致僱用之勞工遭電擊死亡，誤罹刑章，但事後已坦承犯
    行，深具悔意，經此偵審過程及刑之宣告後，應知警惕而無
    再犯之虞，本院認為以暫不執行其刑為適當，併予緩刑二年
    之宣告，以啟自新。
據上論斷，應依刑事訴訟法第二百七十三條之一第一項、第二百
九十九條第一項前段，勞工安全衛生法第三十一條第一項、第二
項，刑法第十一條前段、第二百七十六條第二項、第五十五條、
第四十一條第一項前段、第七十四條第一款，罰金罰鍰提高標準
條例第一條前段、第二條，判決如主文。
本案經檢察官乙○○到庭執行職務。
中    華    民    國    95    年    3     月    17    日
                  刑事第四庭    法  官  滕治平
上正本證明與原本無異。
如不服本判決，應於送達後十日內向本院提出上訴狀（須附繕本
），上訴於台灣高等法院台中分院。
                                書記官  郭佳雯
中    華    民    國    95    年    3     月    17    日
附錄本案論罪科刑法條全文
勞工安全衛生法第三十一條：
違反第五條第一項或第八條第一項之規定，致發生第二十八條第
二項第一款之職業災害者，處三年以下有期徒刑、拘役或科或併
科新台幣十五萬元以下罰金。
法人犯前項之罪者，除處罰其負責人外，對該法人亦科以前項之
罰金。
刑法第二百七十六條第二項：
從事業務之人，因業務上之過失犯前項之罪者，處五年以下有期
徒刑或拘役，得併科三千元以下罰金。


司法院資訊處製作；財團法人民間司法改革基金會備份。
